【裁判字號】    99,易,690
【裁判日期】    990713
【裁判案由】    詐欺
【裁判全文】
臺灣高雄地方法院刑事判決               99年度易字第690號
公  訴  人  臺灣高雄地方法院檢察署檢察官
被      告  乙○○
上列被告因詐欺案件，經檢察官提起公訴（98年度偵字第32641
號），被告於準備程序為有罪之陳述，經本院合議庭裁定依簡式
審判程序審理，判決如下：
    主  文
乙○○幫助犯詐欺取財罪，處有期徒刑參月，如易科罰金，以新
臺幣壹仟元折算壹日。
    事  實
一、乙○○明知詐欺集團之不法份子經常利用他人存款帳戶、提
    款卡、密碼轉帳等方式，獲取不法利益並逃避執法人員之追
    查，且應有相當之智識程度可預見將其銀行帳戶、提款卡、
    密碼等交付與不相識之人使用，有被詐欺集團利用作為詐財
    轉帳匯款等犯罪工具之虞，竟仍不違反其本意，基於幫助他
    人詐欺取財之不確定故意，於民國98年8 月18日上午8 時許
    ，在高雄市○○○路酷酷龍電動遊戲場前，將其向中華郵政
    股份有限公司梓官郵局申設之帳戶00000000000000號存摺、
    提款卡及密碼，以新臺幣（下同）8,000 元之代價交付予姓
    名年籍不詳自稱為「王先生」之成年男子。上開自稱「王先
    生」之成年男子，於取得乙○○之前揭帳戶資料後，即與其
    所屬詐欺集團成員，共同基於意圖為自己不法所有之犯意聯
    絡，由該集團某成員於98年8 月18日中午12時許，撥打電話
    予甲○○，佯稱係其友人急需用錢云云，要求甲○○匯款至
    指定帳戶，致甲○○陷於錯誤，分別於同日下午1 時30分許
    及翌日（即19日）上午10時30分許，匯款10萬元及13萬元至
    乙○○上開之帳戶內，並旋即遭詐欺集團提領一空。嗣因甲
    ○○察覺有異，經報警後始查悉上情。
二、案經甲○○訴由高雄縣政府警察局岡山分局報告臺灣高雄地
    方法院檢察署檢察官偵查起訴。
    理  由
一、按本件被告乙○○所犯係死刑、無期徒刑、最輕本刑為3 年
    以上有期徒刑以外之罪，其於準備程序就前揭被訴事實為有
    罪之陳述，經告知簡式審判程序之旨，並聽取其與公訴人之
    意見後，本院認無不得或不宜改依簡式審判程序進行之處，
    爰依刑事訴訟法第273 條之1 第1 項、第284 條之1 ，裁定
    本件進行簡式審判程序，合先敘明。
二、上揭事實，業據被告於本院審理時坦承不諱，核與證人即被
    害人甲○○於警詢時陳述之情節相符，並有被告上開中華郵
    政帳戶之開戶基本資料及交易明細、臺北縣政府警察局板橋
    分局板橋派出所受理刑事案件報案三聯單、受理各類案件紀
    錄表、內政部警政署反詐騙案件紀錄表、受理詐騙帳戶通報
    警示簡便格式表、郵政國內匯款執據（匯款日期分別為98年
    8 月18日及19日）等證據附卷可稽（警卷第3 頁至第16頁）
    ，此部分之事實，應堪認定。又按刑法上之故意，可分為直
    接故意與不確定故意（間接故意），所謂「不確定故意」，
    係指行為人對於構成犯罪之事實，預見其發生而其發生並不
    違背其本意者。因金融機構所開設之帳戶、存摺及金融卡，
    係針對個人身分之社會信用而予以資金流通使用，具有強烈
    之屬人性格，而金融帳戶作為個人理財工具，申請開設並無
    任何特殊之限制，一般民眾皆得以存入最低開戶金額及提供
    個人身分證明之方式申請取得，且同一人均得在不同之金融
    機構申請數個存款帳戶使用，乃眾所週知之事實，苟見有不
    詳人士向他人蒐集金融帳戶使用，自屬可疑，況且近年來社
    會上各式詐財手段迭有所聞，被告對此尚難全然諉為不知。
    故被告對於擅將前開中華郵政帳戶存摺、金融卡、密碼，以
    8,000 元之代價交與姓名年籍不詳自稱為「王先生」之成年
    男子使用，極可能遭濫用於對不特定人訛詐財物，並使偵查
    機關不易循線偵查乙節，應有所預見，竟仍然為之，主觀上
    顯有容認前揭犯罪事實發生之意欲，故其幫助他人利用前開
    中華郵政帳戶實施詐欺取財犯行之不確定故意應屬甚明。綜
    上，足證被告任意性之自白核與事實相符，本件事證明確，
    被告犯行堪以認定，應予依法論科。
三、按刑法上之幫助犯，係對於犯罪與正犯有共同之認識，而以
    幫助之意思，對於正犯資以助力，而未參與實施犯罪之行為
    者而言。是以，如未參與實施犯罪構成要件之行為，且係出
    於幫助之意思提供助力，即屬幫助犯，而非共同正犯。本件
    被告與姓名年籍不詳自稱為「王先生」之成年男子及其所屬
    詐欺集團成年成員間，並無共同實施詐欺犯罪之犯意聯絡或
    行為分擔，僅基於幫助詐欺之意思，提供上開帳戶資料予詐
    欺集團成年成員使用，促其詐欺犯行之實現，並未參與構成
    要件之行為，依上開說明，應為幫助犯無訛。故核被告所為
    ，係犯刑法第30條第1 項前段、第339 條第1 項之幫助詐欺
    取財罪。又被告並未實際參與詐欺犯行，僅係幫助犯，所犯
    情節較正犯輕微，酌依刑法第30條第2 項之規定，減輕其刑
    。爰審酌被告明知近年來電話詐欺案件頻繁，為國人所深惡
    痛絕，應可預見提供金融帳戶資料予他人，可能遭詐欺集團
    成員使用而助長詐欺集團詐取他人財物之犯罪風氣，竟以8,
    000 元之代價將上開帳戶提供予他人使用，致使被害人甲○
    ○受有共計23萬元之損失，且未與被害人達成和解，所為實
    有不該，惟念其犯後坦承犯行，表示悔悟，態度良好，素行
    尚可，且教育程度僅高職肆業，家庭經濟狀況勉持（警卷第
    1 頁），年紀尚輕社會歷練不足，並參以犯罪動機、方法等
    一切情狀，量處如主文所示之刑，併諭知以1,000 元折算1
    日為易科罰金之折算標準，以資懲儆。
四、又被告行為後，刑法第41條業於98年8 月21日修正公布、並
    自98年9 月1 日起施行，該條規定受6 個月以下有期徒刑或
    拘役之宣告，不論得否易科罰金，均得易服社會勞動，並配
    合修正刑事訴訟法第479 條第1 項，明定易服社會勞動由指
    揮執行之檢察官命令之，亦即上開規定應係檢察官執行事項
    ，非裁判量刑事項，自非屬被告適用之刑罰法律或法律效果
    有變更，而無刑法第2 條第1 項法律變更規定之適用，故無
    須為新舊法之比較，應逕適用裁判時法。另刑法第41條規定
    聲請易服社會勞動者，因條文已明定以社會勞動6 小時折算
    徒刑或拘役1 日，與易科罰金應於裁判主文諭知折算標準之
    情形不同，無須於裁判主文諭知（刑法施行法第3 條之2 修
    正理由參照），應併予指明。
據上論斷，應依刑事訴訟法第273 條之1 第1 項、第284 條之1
、第299 條第1 項前段，刑法第339 條第1 項、第30條第1 項前
段、第2 項、第41條第1 項前段，刑法施行法第1 條之1 ，判決
如主文。
本案經檢察官黃子宜到庭執行職務。
中    華    民    國    99    年    7     月    13    日
                  刑事第十二庭  法  官  林勳煜
以上正本證明與原本無異。
如不服本判決應於收受判決後10日內向本院提出上訴書狀，並應
敘述具體理由。其未敘述上訴理由者，應於上訴期間屆滿後20日
內向本院補提理由書(均須按他造當事人之人數附繕本)「切勿逕
送上級法院」。
中    華    民    國    99    年    7     月    13    日
                                書記官  莊正彬
附錄本判決論罪法條
中華民國刑法第30條
（幫助犯及其處罰）
幫助他人實行犯罪行為者，為幫助犯。雖他人不知幫助之情者，
亦同。
幫助犯之處罰，得按正犯之刑減輕之。
中華民國刑法第339條
（普通詐欺罪）
意圖為自己或第三人不法之所有，以詐術使人將本人或第三人之
物交付者，處5 年以下有期徒刑、拘役或科或併科1 千元以下罰
金。
以前項方法得財產上不法之利益或使第三人得之者，亦同。
前二項之未遂犯罰之。

司法院資訊處製作；財團法人民間司法改革基金會備份。
